【裁判字號】    97,抗,1310
【裁判日期】    970911
【裁判案由】    聲明異議
【裁判全文】
臺灣高等法院民事裁定                  97年度抗字第1310號
抗  告  人  甲○○
上列抗告人因與相對人國立臺北教育大學間聲明異議事件，對於
中華民國97年6月30日臺灣臺北地方法院96年度執字第76476號裁
定提起抗告，本院裁定如下：
    主  文
抗告駁回。
抗告程序費用由抗告人負擔。
    理  由
一、抗告人於原法院聲明異議意旨略以：相對人之執行名義為金
    錢請求，經兩造協調由抗告人拆除其所有之臺北市○○路○
    段21巷臨25號房屋（下稱臨25號房屋）作為賠償條件，並將
    本件損害賠償金額折為新臺幣（下同）1元，而抗告人已拆
    除上開房屋，相對人應不得再為執行云云。原裁定以抗告人
    係主張兩造已另行和解，相對人不得再為請求，應依強制執
    行法第14條第1項規定，提起債務人異議之訴，因而認其聲
    明異議為無理由，乃予駁回。
二、抗告意旨略以：本件執行名義所示為金錢請求事件，前經臥
    龍里里長張枝鉦協調，雙方同意由抗告人主動拆除臨25號房
    屋作為賠償條件，同時將原執行名義確定判決之損害賠償金
    額折為1元，而該臨25號房屋已據抗告人主動任由相對人派
    員拆除完畢，確實已代替本件執行名義所示之賠償。又關於
    強制執行程序本身涉及之實體上事項，執行法院於得調查認
    定之範圍內，仍必須於該程序中自為判斷，不得動輒以有礙
    強制執行程序之進行，命當事人提起民事訴訟，以免增加訟
    源，有損當事人權益云云。
三、按執行名義成立後，如有消滅或妨礙債權人請求之事由發生
    ，債務人得於強制執行程序終結前，向執行法院對債權人提
    起異議之訴，如以裁判為執行名義時，其為異議原因之事實
    發生在前訴訟言詞辯論終結後者，亦得主張之，強制執行法
    第14條第1項定有明文；而同法第12條規定之聲請或聲明異
    議，係對於強制執行之命令或對於執行法官、書記官、執達
    員實施強制執行之方法，強制執行時應遵守之程序，或其他
    侵害利益之情事，請求執行法院救濟之程序，兩者迥然有異
    。次按債權人縱已與債務人於強制執行中為和解，亦非不得
    繼續為強制執行，如其和解為消滅或妨礙債權人請求之事由
    ，債務人亦衹能依強制執行法第14條之規定提起異議之訴，
    要不得謂其和解有阻止確定判決執行之效力（最高法院47年
    臺抗字第196號判例參照）；又債權人縱已與債務人於強制
    執行中為和解，亦非不得繼續為強制執行，如其和解為消滅
    或妨礙債權人請求之事由，債務人自可依強制執行法第14條
    提起異議之訴，要非聲明同法第12條所定之異議所能救濟（
    最高法院31年抗字第260號判例參照）。
四、經查，本件相對人於原法院以該院95年度訴字第8706號、本
    院95年度上字第968號、最高法院96年度臺上字第1467號民
    事確定裁判，聲請對抗告人就其財產在184萬8,202元之範圍
    內為強制執行，有各該確定判決、裁定暨確定證明書附於原
    法院卷內可稽（見原法院卷第4至15頁），經核並無不合。
    抗告人雖主張雙方同意由抗告人主動拆除臨25號房屋作為賠
    償條件，同時將上開執行名義確定判決之損害賠償金額折為
    1元云云，縱使為真，此亦屬當事人間之和解，揆之前開說
    明，如該項和解為消滅或妨礙債權人請求之事由，抗告人衹
    能依強制執行法第14條第1項規定提起異議之訴，要不得謂
    其和解有阻止確定判決執行之效力，亦非同法第12條所定之
    聲明異議所能救濟。從而抗告人應另行提起債務人異議之訴
    ，以資解決，而非在本件執行程序中聲明異議。是抗告人之
    聲明異議為無理由，原法院據以駁回抗告人之聲明異議，即
    無不合。抗告意旨猶指摘原裁定不當，求予廢棄，為無理由
    ，應予駁回。
五、據上論結，本件抗告為無理由，爰裁定如主文。
中    華    民    國    97    年    9     月    11    日
                  民事第十五庭
                      審判長法  官  林恩山
                            法  官  黃國忠
                            法  官  郭松濤
正本係照原本作成。
本裁定除以適用法規顯有錯誤為理由，並經本院之許可外，不得
再抗告。如提起再抗告，應於收受送達後10日內委任律師為代理
人向本院提出再抗告狀，並繳納再抗告費新臺幣1,000元整。
中    華    民    國    97    年    9     月    11    日
                            書記官  方素珍


司法院資訊處製作；財團法人民間司法改革基金會備份。
